【裁判字號】    89,台上,5449
【裁判日期】    890914
【裁判案由】    偽造有價證券
【裁判全文】
最高法院刑事判決                              八十九年度台上字第五四四九號
    上  訴  人  甲○○
右上訴人因偽造有價證券案件，不服台灣高等法院中華民國八十七年六月十日第二審
判決（八十五年度上訴字第二○三八號，起訴案號：台灣台北地方法院士林分院檢察
署八十三年度偵字第九一五一號) ，提起上訴，本院判決如左：
    主  文
上訴駁回。
    理  由
按刑事訴訟法第三百七十七條規定，上訴於第三審法院，非以判決違背法令為理由，
不得為之。是提起第三審上訴，應以原判決違背法令為理由，係屬法定要件。如果上
訴理由狀並未依據卷內訴訟資料，具體指摘原判決不適用何種法則或如何適用不當，
或所指摘原判決違法情事，顯與法律規定得為第三審上訴理由之違法情形，不相適合
時，均應認其上訴為違背法律上之程式，予以駁回。本件上訴人甲○○關於偽造有價
證券部分，上訴意旨略稱：(一)涉案之所有權狀及本票，係經營「陽明代書事務所」之
魏聲文，在「中華土地開發代書事務所」，楊德仁之專用辦公室內，當著楊德仁面，
持交上訴人，委請代為尋找金主。到庭作證之魏聲文，非委託其代找金主之魏聲文。
(二)上訴人未持有林福傳之印章，涉案之本票，並非上訴人所偽造，嗣該偽造之本票經
鑑定結果，亦非上訴人之筆跡。原判決認定，該本票係上訴人利用不詳姓名者偽造，
有認定事實未依證據之違法云云。
惟查：原判決撤銷第一審判決，改判論處上訴人意圖供行使之用，而偽造有價證券罪
刑，已敘明所憑之證據及認定之理由。而(一)認定事實與證據取捨，乃事實審法院之職
權，苟其事實之認定及證據之取捨，並不違背經驗法則與論理法則，即不容任意指為
違法而執為上訴第三審之理由。原判決依據卷證資料，認定上訴人明知不詳姓名者所
交付，林福傳所有坐落台北市○○區○○段三小段三一○地號土地（面積○‧○二九
五公頃，應有部分三○六○分之三○六），及其上即台北市○○街四十四弄三十之一
號五樓建築改良物（建號一○二六號，面積八八‧五八平方公尺）之所有權狀各一張
，係屬贓物（林福傳於八十二年六月十五日遺失），竟予以收受，並意圖為自己不法
之所有，於民國八十三年六月初，在台北市○○○路六七二號六樓其任職之「中華土
地開發代書事務所」內，持前揭所有權狀，向游麗美佯稱其友人林福傳願簽發本票並
設定抵押權為擔保，借用新台幣（下同）五十萬元，游麗美不知有詐而予應允。上訴
人乃意圖供行使之用，先利用不詳姓名者偽造林福傳之署押，用以偽造林福傳名義，
發票日為八十三年六月三日（到期日為八十三年七月三日），面額五十萬元之本票一
張，並偽刻林福傳之印章一枚備用。旋於八十三年六月六日，在台北市○○○路○段
三○七巷四號十二樓之一游麗美住處，當著游麗美面，持前揭偽刻之林福傳印章，蓋
用於該偽造之本票上後，將該偽造之本票連同所有權狀持交游麗美以資取信，並佯稱
待近日取得印鑑證明後，補辦抵押權登記，使游麗美陷於錯誤而交付五十萬元。得手
後即避不見面，嗣屆期游麗美持本票向林福傳索債時，始知受騙等情。已敘明前揭事
實，業據被害人游麗美指訴綦詳，並有林福傳遺失之土地、建築改良物所有權狀影本
各一張，偽造之本票一紙在卷可稽。上訴人亦承認，持前揭所有權狀及本票，向游麗
美借得五十萬元。而林福傳所有之前揭所有權狀，早於八十二年六月十五日遺失，嗣
由林福傳向台北市松山地政事務所申請補發，於同年九月二十九日發給新權狀，迭據
林福傳、王文芬結證在卷，並經第一審法院向地政事務所調閱申請資料，查證無訛。
上訴人雖否認犯罪，並於偵查中辯稱：本案原係案外人魏聲文將五十萬元借給林福傳
，嗣魏聲文為收回該款，因而於八十三年六月底，在台北市○○○路○段魏聲文之公
司內，將涉案之所有權狀及本票持交上訴人，委託其另覓金主（見第九一五一號偵查
卷第二十三頁背面、第二十四頁）。惟魏聲文到庭證稱：不認識林福傳，亦不認識上
訴人，更無所謂借五十萬元之事，該詐騙集團為推卸責任，在不同之案件虛報其姓名
多起，已分別作證在案。林福傳亦指稱：不認識魏聲文及上訴人，且不曾簽發涉案之
本票向他人借款（見同上偵查卷第三十七頁背面、第三十八頁）。上訴人旋即改稱：
涉案之所有權狀及本票，係楊德仁及魏聲文二人，在台北市○○○路楊德仁之公司內
，共同持交上訴人，委託其對外借款（見第一審卷第六十頁背面）。嗣並進而改稱：
係楊德仁一人持交該所有權狀及本票，委託其對外借款（見第一審卷第八十五頁背面
、第八十六頁、第九十九頁背面）。待楊德仁到庭否認持交所有權狀、本票，委託其
借款後（見第一審卷第一○四頁、第一○五頁背面）。上訴人另改稱：所有權狀及本
票，是楊德仁及陳冠良二人所交付，委託其借款（見第一審卷第一一三頁背面）。其
後則又辯稱：係楊德仁所持交，委託其借款（見第一審卷第一七七頁、第二一六頁背
面、第二一七頁背面，原審卷第三十二頁背面、第三十五頁背面、第二○七頁背面）
。究竟如何取得該所有權狀及本票，前後所辯遊移不定，莫衷一是，顯係推諉之詞。
又以上訴人向游麗美施詐術時，係佯稱其朋友林福傳委託其借款，並在游麗美面前蓋
用林福傳之印章，迭據游麗美指訴在卷。況上訴人於原審，亦曾承認持有林福傳之印
章（見原審卷第三十三頁）。且說明本票上之筆跡，經鑑定結果，雖與上訴人不同，
但該本票既來自上訴人，復由上訴人持林福傳之印章，蓋用在本票上，足見該本票係
上訴人委託他人填寫後，再蓋用印章持以使用。因認上訴人確有偽造有價證券之行為
，為其所憑之證據及認定之理由。而以上訴人否認犯罪，辯稱該所有權狀及本票，係
楊德仁所提供（在原審之辯解），乃卸責之詞，不可採信。另楊德仁已先後供稱，不
認識魏聲文（見原審卷第一九二頁、台灣台北地方法院八十四年度訴字第八五○號卷
影本第十頁），從而其於原審曾一度證稱：該所有權狀及本票，係魏聲文交給上訴人
（見原審卷第一九一頁背面、第一九二頁），顯係迴護之詞，亦不可採信等情，於理
由內詳加說明及指駁。經核所為論敘，均與卷內證據資料相符，從形式上觀察，並無
認定事實不依證據或有何採證違背經驗法則、論理法則等違法情形存在。(二)上訴人在
事實審法院，對於如何取得上開所有權狀及本票，雖有四種不同之辯解，已如前述。
但不曾言及，魏聲文在楊德仁公司之專用辦公室內，當著楊德仁面持交上訴人，委請
其代找金主。迨上訴本院後，始為上開辯解，並非依據卷內訴訟資料，執為指摘。又
上訴人於原審，已承認持有林福傳之印章（見原審卷第三十三頁），上訴意旨復指稱
未持有林福傳之印章，非依據卷內訴訟資料，執為指摘。至於其餘之爭辯乃單純事實
之爭執，均非適法之第三審上訴理由。上訴意旨，徒憑己見，就原判決已說明事項或
屬原審採證認事職權之適法行使，任意指摘為違法，顯與法律規定得為第三審上訴理
由之違法情形，不相適合。此部分上訴，違背法律上之程式，應予駁回。
又裁判上一罪案件之重罪得提起第三審上訴，其輕罪部分雖不得上訴，依審判不可分
原則，第三審法院亦應併予審判，但以重罪部分之上訴合法為前提，如該上訴為不合
法，第三審法院既應從程序上予以駁回，而無從為實體上判決，對於輕罪部分自無從
適用審判不可分原則，併為實體上審判。按刑事訴訟法第三百七十六條所列各罪之案
件，經第二審判決者，不得上訴於第三審法院，法有明文。本件上訴人牽連犯收受贓
物、詐欺部分，原判決認係成立刑法第三百三十九條第一項、第三百四十九條第一項
之罪，核屬刑事訴訟法第三百七十六條第四款、第一款之案件，依上開說明，既經第
二審判決，自不得上訴於第三審法院。本件偽造有價證券部分之上訴為不合法，應從
程序上駁回，已如前述，則對於牽連犯之輕罪，即收受贓物、詐欺部分，自無從併為
實體上審判，應併予駁回。
據上論結，應依刑事訴訟法第三百九十五條前段，判決如主文。
中      華      民      國    八十九    年      九      月     十四     日
                              最高法院刑事第十二庭
                                  審判長法官  陳  炳  煌
                                        法官  陳  正  庸
                                        法官  陳  世  雄
                                        法官  徐  文  亮
                                        法官  吳  信  銘
      右正本證明與原本無異
                                              書  記  官
中      華      民      國    八十九    年      九      月     二十     日


司法院資訊處製作；財團法人民間司法改革基金會備份。
